【裁判字號】    97,聲減,503
【裁判日期】    970929
【裁判案由】    聲請減刑
【裁判全文】
臺灣板橋地方法院刑事裁定             97年度聲減字第503號
聲  請  人  臺灣板橋地方法院檢察署檢察官
受  刑  人  甲○○
上列聲請人因受刑人違反槍砲彈藥刀械管制條例等案件，已經判
決罪刑確定，聲請減刑及定應執行之刑（97年度聲減字第447 號
），本院裁定如下：
    主  文
甲○○所犯如附表編號一之罪，減為如附表編號一所示減刑後宣
告刑。附表編號一所示減刑後宣告刑與不應減刑之附表編號二所
示之罪所處之宣告刑，應執行有期徒刑參年柒月，併科罰金新臺
幣拾壹萬元，罰金如易服勞役，以新臺幣壹仟元折算壹日。
    理  由
一、受刑人甲○○於附表所列日期犯如附表所列之罪，經如附表
    所列之法院判處如附表所列之刑確定在案。經查其所犯如附
    表編號一所示之罪，犯罪時間在中華民國96年4 月24日以前
    ，核與中華民國96年罪犯減刑條例第2 條第1 項第3 款規定
    相符，請依中華民國96年罪犯減刑條例第8 條第1 項、第3
    項聲請裁定減刑，而其所犯如附表編號二所示之罪，雖依本
    條例第3 條規定不予減刑，惟仍應依同條例第11條規定定其
    應執行之刑。
二、按裁判確定前犯數罪者，併合處罰之；又數罪併罰，有2裁
    判以上者，依刑法第51條之規定，定其應執行之刑，同法第
    50條、第53條分別定有明文。次按數罪併罰之案件，其各罪
    判決均係宣告刑，並非執行刑，縱令各案中一部分犯罪之宣
    告刑在形式上已經執行，仍應依法聲請犯罪事實最後判決之
    法院裁定，然後再依所裁定之執行刑，換發指揮書併合執行
    ，其前已執行之有期徒刑部分，僅應予扣除而不能認為已執
    行完畢，在所裁定之執行刑尚未執行完畢前，各案之宣告刑
    不發生執行完畢之問題（最高法院90年度台非字第340 號、
    最高法院95年度台非字第320 號判決同此意旨）。又按中華
    民國96年罪犯減刑條例第8 條第1 項規定：「依本條例應減
    刑之罪，已經判決確定尚未執行或執行未完畢者，由檢察官
    或應減刑之人犯聲請最後審理事實之法院裁定之。」，可知
    「執行已完畢者」，不在減刑之列。除裁判確定前所犯數罪
    符合數罪併罰之要件，僅因檢察官未及聲請法院定應執行刑
    而接續執行之情形，法院對於其減刑並定應執行刑之聲請應
    予准許外，凡不合數罪併罰之要件而併合執行（接續執行）
    之案件，已執行完畢部分，其減刑之聲請即不應准許（高等
    法院96年7 月11日第3 次刑事庭庭長會議中華民國96年減刑
    條例法律問題(三)決議第2 號參照）。查本件受刑人甲○○所
    犯如附表編號一之罪所處之刑，雖於95年9 月7 日易科罰金
    執行完畢，此有臺灣高等法院被告前案紀錄表1 份在卷可證
    ，惟尚未與附表編號二所示之罪定其應執行刑並執行該應執
    行刑，則揆諸上揭最高法院判決意旨，附表編號1 所示之刑
    即非執行完畢，合於減刑條例第8 條第1 項規定之「執行未
    完畢」之要件，合先敘明。
三、按數罪併罰，有二裁判以上者，依刑法第51條規定，定其應
    執行刑，同法第53條定有明文。又刑法於94年1 月7 日修正
    公布，並自95年7 月1 日施行，依修正後刑法第2 條第1 項
    規定：「行為後法律有變更者，適用行為時之法律。但行為
    後之法律有利於行為人者，適用最有利於行為人之法律。」
    ，而依刑法第51條定應執行刑時，應依修正後刑法第2 條第
    1 項規定，適用最有利於行為人之法律（最高法院95年5 月
    23日第8 次刑事庭會議決議參照）。經查，本件受刑人於修
    正後刑法施行前犯附表編號一、二之罪，依修正前刑法第51
    條第5 款規定：「數罪併罰，分別宣告其罪之刑，依左列各
    款定其應執行者：宣告多數有期徒刑者，於各刑中之最長期
    以上，各刑合併之刑期以下，定其刑期。但不得逾20年。」
    ，修正後刑法第51條第5 款則規定：「宣告多數有期徒刑者
    ，於各刑中之最長期以上，各刑合併之刑期以下，定其刑期
    。但不得逾30年。」，比較新舊法之結果，修正後刑法第51
    條第5 款並未較有利於受刑人，依修正後刑法第2 條第1 項
    前段之規定，仍應依修正前刑法第51條第5 款規定，定其應
    執行之刑。另數罪併罰中之一罪，依刑法規定得易科罰金，
    若因與不得易科之他罪併合處罰結果而不得易科罰金時，原
    可易科部分所處之刑，自亦無庸為易科折算標準之記載，業
    經司法院大法官會議釋字第144 號、院字2702號解釋在案，
    最高法院40年台非字第12號判例、87年台非字第4 號判決亦
    有相同意旨，故附表編號一所示之罪，其減刑後之刑期固得
    易科罰金，惟與附表編號二所示不得易科罰金之罪併合處罰
    之結果，仍不得易科罰金，則就該罪所處之刑，自亦無庸為
    易科罰金折算標準之記載。再者，就罰金易服勞役之折算標
    準部分，按修正前刑法第42條第2 項前段規定：「易服勞役
    以1 元以上3 元以下折算1 日。」而依修正前罰金罰鍰提高
    標準條例第2 條前段規定，就其原定數額提高為100 倍折算
    一日，則本件受刑人有關罰金易服勞役部分折算標準，在刑
    法修正前應以銀元300 元即新臺幣900 元折算1 日，惟95年
    7 月1 日修正公布施行之刑法第42條第3 項前段規定：「易
    服勞役以新臺幣1,000 、2,000 元或3,000 元折算1 日。」
    是受刑人所處之罰金部分，依修正後刑法第42條第3 項前段
    易服勞役之規定，顯然較有利，而數罪併罰有二以上裁判，
    其易刑折算標準不同，均已確定，減刑後合併定執行刑時，
    其易刑之折算標準，依刑法第2 條第1 項意旨，擇最有利於
    受刑人之折算標準定之。查本件附表編號二之罪，依原判決
    已宣告之易服勞役折算標準，應以新臺幣1,000 元折算1 日
    ，而附表編號一之罪減刑後，依原判決時所應適用之法律有
    關易服勞役之折算標準即修正前刑法第42條第3 項前段規定
    ，應以銀元300 元即新臺幣900 元折算1 日，二者相較之下
    ，應以前者較有利於受刑人，從而，本件合併所定之執行刑
    有關罰金刑部分，易服勞役之折算標準應以新臺幣1,000 元
    折算1 日，附此敘明。是檢察官就如附表編號一所示之罪聲
    請減刑，並與不應減刑如附表編號二所示之罪定應執行之刑
    ，經核尚無不合，應予准許。
四、爰依中華民國96年罪犯減刑條例第2 條第1 項第3 款、第8
    條第1 項、第11條，刑法第2 條第1 項、（修正前）第51條
    第5 款、第7 款、第42條第3 項前段，裁定如主文。
中    華    民    國    97    年    9     月    29    日
                    刑事第十八庭法  官  饒金鳳
以上正本證明與原本無誤。
如不服本裁定，應於裁定送達後5 日內敘明抗告理由，向本院提
出抗告狀。
                                書記官  廖貞音
中    華    民    國    97    年    9     月    30    日
附表：受刑人甲○○減刑及定應執行之刑案件一覽表
┌───────┬────────────────┬────────────────┐
│  編      號  │       一                       │       二                       │
├───────┼────────────────┼────────────────┤
│  罪      名  │共同未經許可，寄藏子彈          │未經許可，寄藏其他可發射子彈具有│
│              │                                │殺傷力之改造手槍                │
├───────┼────────────────┼────────────────┤
│  宣  告  刑  │有期徒刑參月，併科罰金新臺幣參萬│有期徒刑參年陸月，併科罰金新臺幣│
│              │元，有期徒刑如易科罰金，罰金如易│壹拾萬元，罰金如易服勞役，以新臺│
│              │服勞役，均以銀元參佰元即新臺幣玖│幣壹仟元折算壹日                │
│              │佰元折算壹日                    │                                │
├───────┼────────────────┼────────────────┤
│  所 犯 法 條 │槍砲彈藥刀械管制條例第12條第4 項│槍砲彈藥刀械管制條例第8 條第4 項│
├───────┼────────────────┼────────────────┤
│  犯 罪 日 期 │自94年3 月中旬某日起至同年5 月20│自94年7 、8 月間起至同年12月11日│
│              │日止                            │止                              │
├───────┼────────────────┼────────────────┤
│偵查（自訴）機│臺灣板橋地方法院檢察署94年度核退│臺灣板橋地方法院檢察署95年度偵字│
│關 年 度 案 號│偵字第964 號                    │第9198號                        │
├───┬───┼────────────────┼────────────────┤
│      │法  院│臺灣板橋地方法院                │臺灣高等法院                    │
│最  後├───┼────────────────┼────────────────┤
│事實審│案  號│95年度訴字第385 號              │97年度上訴字第147 號            │
│      ├───┼────────────────┼────────────────┤
│      │判  決│95年6 月15日                    │97年2 月5 日                    │
│      │日  期│                                │                                │
├───┼───┼────────────────┼────────────────┤
│      │法  院│臺灣板橋地方法院                │臺灣高等法院                    │
│確  定├───┼────────────────┼────────────────┤
│判  決│案  號│95年度訴字第385 號              │97年度上訴字第147 號            │
│      ├───┼────────────────┼────────────────┤
│      │確  定│95年7 月14日                    │97年2 月29日                    │
│      │日  期│                                │                                │
├───┴───┼────────────────┼────────────────┤
│合於中華民國九│第2 條第1 項第3款               │不合減刑                        │
│十六年罪犯減刑│                                │                                │
│條例          │                                │                                │
├───────┼────────────────┼────────────────┤
│ 減刑後宣告刑 │有期徒刑壹月又拾伍日，併科罰金新│                                │
│              │臺幣壹萬伍仟元，罰金如易服勞役，│                                │
│              │以銀元參佰元即新臺幣玖佰元折算壹│                                │
│              │日                              │                                │
├───────┼────────────────┴────────────────┤
│ 附         註│                                                                  │
└───────┴─────────────────────────────────┘


司法院資訊處製作；財團法人民間司法改革基金會備份。
